高雄高等行政法院判決　　　　　　　　　　　　　　　八十九年度訴字第二九三號
　　原　　　告　甲○○
　　訴訟代理人　戊○○
　　被　　　告　屏東縣政府
　　代　表　人　乙○○縣長
　　訴訟代理人　丁○○
　　　　　　　　丙○○
右當事人間因徵收補償事件，原告不服屏東縣政府中華民國八十九年九月六日八十九
年屏府訴字第六號訴願決定，提起行政訴訟。本院判決如左：
　　主  文
原告之訴駁回。
訴訟費用由原告負擔。
　　事  實
甲、事實概要：
    緣原告所有坐落屏東縣潮州鎮○○段八八七地號（重測前潮州段五八三地號）土
    地，經屏東縣潮州都市計畫劃為公園預定地。原告以上開都市計畫自民國（下同
    ）四十四年即公告實施，迄未辦徵收為由，乃於八十三年間向屏東縣潮州鎮公所
    （下稱潮州鎮公所）申請撤銷該公共設施保留地，為潮州鎮公所否准，原告不服
    ，提起一再訴願及行政訴訟，均遭駁回在案。原告復於八十九年一月三日向潮州
    鎮公所申請定期儘速對該公共設施保留地予以徵收補償，經潮州鎮公所以八十九
    年二月一日八九潮鎮建字第０三二號函復略以：「．．．本所目前無財源且中央
    亦未有專款補助，故無法辦理徵收補償，但仍將錄案，俟中央有專款補助或本所
    有財源時優先辦理徵收補償。」原告不服，提起訴願，經被告作成決定，將原處
    分撤銷，著由原處分機關另為處分。原告以被告之訴願決定未依訴願法第八十一
    條第二項規定，指定相當期間命原處分機關為之，顯有違法，乃提起本件行政訴
    訟。
乙、兩造聲明：
一、原告聲明求為判決：
（一）訴願決定及原處分均撤銷。
（二）被告機關應作成徵收原告所有坐落屏東縣潮州鎮○○段八八七地號土地之處分
      。
（三）訴訟費用由被告負擔。
二、被告聲明求為判決：
（一）原告之訴駁回。
（二）訴訟費用由原告負擔。
丙、兩造主張之理由：
一、原告起訴意旨略謂：
（一）依行政訴訟法第二十四條規定：「經訴願程序之行政訴訟，其被告為左列機關
      ：一、駁回訴願時之原處分機關。二、撤銷或變更原處分或決定時，為最後撤
      銷或變更之機關。」本件訴願決定係撤銷原行政處分，是以被告機關應為屏東
      縣政府無訛。又依訴願法第八十一條規定：「訴願有理由者，受理訴願機關應
      以決定撤銷原行政處分之全部或一部，並得視事件之情節，逕為變更之決定或
      發回原行政處分機關另為處分。但於訴願人表示不服之範圍內，不得為更不利
      益之變更或處分。前項訴願決定撤銷原行政處分，發回原行政處分機關另為處
      分時，應指定相當期間命其為之。」本件訴願決定主文僅記載「原處分撤銷，
      由原處分機關另為處分。」並未指定相當期間命原處分機關為之，故其訴願決
      定違法。
（二）原決定之理由引用司法院釋字第四００號解釋，指示屏東縣潮州街公所應逐年
      籌措財源及編列預算，此除違背訴願法第八十一條第二項規定之迅速徵收或購
      買系爭土地外，亦有如下不當之處：
  １、司法院釋字第四００號解釋係針對「既成道路」符合一定要件而成立公用地役
      關係者，政府仍應予以徵收補償所作之解釋。此即既成道路之成立要件及性質
      與公共設施保留地係依都市計畫法之規定而成立者不同。公共設施保留地其經
      費來源依該法第七十七條、第七十八條已規定甚明。依司法院釋字第四二五號
      解釋「土地徵收．．．，惟土地徵收對被徵收土地之所有權人而言，係為公共
      利益所受特別犧牲，是補償費之發給不宜遷延過久」之意旨，是認為公共設施
      保留地之取得應該儘速而非慢慢的取得之，更何況本件情形係屏東縣潮州鎮公
      所重大過失遺漏徵收所致，由此可見原決定理由之指示，實有不當。
  ２、本件於八十三年間，屏東縣潮州鎮曾以八三潮建字第四一三九號函及八三潮建
      字第一０八０一號函稱：將籌財源以便徵收，然迄今已過六年，仍未見該機關
      籌到任何財源。今原決定內容再指示該公所逐年籌措財源，足見其推卸責任，
      完全置人民於不顧。
（三）依都市計畫法第七十七條第一項規定：「地方政府及鄉、鎮、縣轄市公所為實
      施都市計畫所需經費，應以左列各款籌措之：一、編列年度預算。二、工程受
      益費之收入。三、土地增值稅部份收入之提撥。四、私人團體之捐獻。五、上
      級政府之補助。六、其他辦理都市計畫事業之盈餘。七、都市建設捐之收入。
      」又同法第七十八條規定：「各級政府為實施都市計畫，得發行公債。對於土
      地之徵收，並得發行土地債券補償之。前項公債及土地債券之發行，另以法律
      定之。」以上即係機關籌措財源之方法。何況本件系爭土地，依政府徵收土地
      標準亦僅約新台幣四百多萬元，原決定機關指示原處分機關應逐年籌措財源辦
      理徵收，實係公務員推諉塞責之心態。
（四）綜上所述，請判決如聲明所述。
二、被告答辯意旨略謂：
    本件系爭土地係編為公園用地，依當時法令規定人口數須超過二十萬人始有徵收
    ，是以現在地方財源有限，尚無法辦理徵收。且依土地徵收條例規定，土地徵收
    之核准機關為內政部。又自七十七年七月十五日都市計畫法修正，公共設施保留
    地取得已沒有時間限制，況本件公園用地需地機關為屏東縣潮州鎮公所，非被告
    機關。綜上所述，原告起訴意旨為無理由，請判決予以駁回。
　　理  由
一、按「人民因中央或地方機關之違法行政處分，認為損害其權利或法律上之利益，
    經依訴願法提起訴願而不服其決定，或提起訴願逾三個月不為決定，或延長訴願
    決定期間逾二個月不為決定者，得向高等行政法院提起撤銷訴訟。」行政訴訟法
    第四條定有明文。是依此提起撤銷訴願決定之訴，須具備（一）須有不利益之訴
    願決定存在。（二）須主張該訴願決定損害其權利或法律上利益始足。
二、經查，本件原告所有坐落屏東縣潮州鎮○○段八八七地號土地，自四十四年即公
    告為都市計畫公園預定地，迄未辦徵收，原告於八十三年間向潮州鎮公所申請撤
    銷該公共設施保留地，業經否准確定。乃於八十九年一月三日另向潮州鎮公所申
    請定期儘速對該公共設施保留地予以徵收補償，亦遭原處分機關以：「．．．本
    所目前無財源且中央亦未有專款補助，故無法辦理徵收補償，但仍將錄案，俟中
    央有專款補助或本所有財源時優先辦理徵收補償。」為由否准，原告不服，向被
    告提起訴願，經被告作成訴願決定，將原處分撤銷，著由原處分機關另為處分之
    事實，為兩造所不爭，並有潮州鎮公所八十九年二月一日八九潮鎮建字第０三二
    號函及被告八十九年屏府訴字第六號訴願決定書附卷可稽。依訴願決定內容以觀
    ，係對原告之提起訴願為有利益之決定，並無不利之情形。又訴願法第八十一條
    第二項固規定：「前項訴願決定撤銷原行政處分，發回原行政處分機關另為處分
    時，應指定相當期間命其為之。」然被告機關縱未指定相當期間命原處分機關另
    為處分，原告自得申請原決定機關補充決定。況行政程序法第五十一條業已明定
    「行政機關對於人民依法規之申請，除法規另有規定外，應按各事項類別，訂定
    處理期間公告之。未依前項規定訂定處理期間者，其處理期間為二個月」，亦足
    認本件訴願決定縱未指定相當期間命原處分機關另為處分，原處分機關依上開行
    政程序法之規定，仍應於二個月期間內另為處分，是上開指定期間之欠缺縱有不
    週，尚無違法可言，揆之首開說明，原告起訴請求撤銷訴願決定，即欠缺訴訟利
    益，應判決駁回之。又原處分既經訴願決定予以撤銷，即已不存在，原告請求撤
    銷原處分，自無從准許，併予敘明。
三、又「土地徵收，依本條例之規定，本條例未規定者，適用其他法律之規定。其他
    法律有關徵收程序、徵收補償標準與本條例牴觸者，優先適用本條例。」、「本
    條例所稱主管機關：在中央為內政部；在直轄巿為直轄巿政府；在縣（巿）為縣
    （巿）政府。」、「申請徵收土地或土地改良物，應由需用土地人擬具詳細徵收
    計畫書，並附具徵收土地圖冊或土地改良物清冊及土地使用計畫圖，送由核准徵
    收機關核准，並副知該管直轄巿或縣（巿）主管機關。」、「徵收土地或土地改
    良物，由中央主管機關核准之。」、「中央主管機關應設土地徵收審議委員會，
    審議土地徵收案件；其組織規程，由中央主管機關定之。」土地徵收條例第一條
    第二項、第二條、第十三條、第十四條、第十五條定有明文。本件原告另請求被
    告徵收其所有系爭土地，然依土地徵收條例規定，應由需用土地人擬具詳細徵收
    計畫書，並附具徵收土地圖冊或土地改良物清冊及土地使用計畫圖，送由核准徵
    收機關內政部核准徵收系爭土地，被告本身並無作成徵收處分之權利，則原告請
    求被告作成徵收其所有坐落屏東縣潮州鎮○○段八八七地號土地之處分，應屬被
    告當事人不適格，依法應予駁回。
四、綜上所述，本件原告請求撤銷訴願決定及原處分，併請求被告機關作成徵收其所
    有坐落屏東縣潮州鎮○○段八八七地號土地之處分，依其所述事實在法律上為顯
    無理由，如上所述，自應予以駁回，並不經言詞辯論為之。
據上論結，原告之訴為無理由，爰依行政訴訟法第一百零七條第三項、第九十八條第
三項前段，判決如主文。
中　　　華　　　民　　　國    九十一　　年　  　一　　　月　　三十一　　日
                              高雄高等行政法院第三庭
                                          審判長法官   林茂權
　      　　　　　　　　　　　            法      官   江幸垠
     　   　　　　　　　　　　　          法      官   戴見草
右為正本係照原本作成。
如不服本判決，應於判決送達後二十日內向本院提出上訴書狀，其未表明上訴理由者
，應於提起上訴後二十日內向本院提出上訴理由書（須按對造人數附繕本）；如於本
判決宣示或公告後送達前提起上訴者，應於判決送達後二十日內補提上訴理由書（須
附繕本）。未表明上訴理由者，逕以裁定駁回。
提起上訴應預繳送達用雙掛號郵票七份（每份三十四元）。
中　　　華　　　民　　　國    九十一　　年　  　一　　　月　　三十一　　日
                                          法院書記官   嚴寶明
